臺灣高等法院臺南分院刑事裁定
111年度毒抗字第553號
抗  告  人  李德興

上列抗告人因聲請觀察勒戒案件，不服臺灣嘉義地方法院中華民
國111年6月30日裁定（111年度毒聲字第171號）提起抗告，本院
裁定如下：
    主  文
抗告駁回。
    理  由
一、檢察官聲請意旨略以：被告於民國110年11月9日晚上6時許
    ，在嘉義市○區○○路0段000號之「臺中榮民總醫院嘉義分院
    」廁所內，施用第一級毒品海洛因1次，嗣於110年11月12日
    晚上9時20分許，在嘉義縣中埔鄉富裕路與省道台18線路口
    ，為警攔查，發現其為毒品列管人口，經警採尿送驗結果呈
    有嗎啡陽性反應之情，業據被告坦承不諱，並有尿液檢驗報
    告可稽，被告施用第一級毒品犯行應可認定，又被告經臺灣
    嘉義地方檢察署（下稱嘉義地檢署）評估後，認不宜為戒癮
    治療，有該署檢核表可稽，爰依毒品危害防制條例第20條第
    1項及觀察勒戒處分執行條例第3條第１項規定，聲請裁定將
    被告送勒戒處所觀察、勒戒等語。
二、原審裁定以：依聲請意旨所檢附的證據資料，已足認定被告
    確有於上開時地施用第一級毒品海洛因之犯行屬實。又被告
    最近1次犯毒品危害防制條例第10條之罪經依同條例第20條
    規定令強制戒治執行完畢釋放之時間係「104年4月24日」乙
    節，有其前案紀錄表可考，距離本案之犯罪時間，已逾3年
    。而其另涉有販賣第一級毒品案件，前經臺灣臺北地方法院
    以109年度訴字第550號判處有期徒刑7年8月，經被告上訴後
    ，甫經臺灣高等法院以110年度上訴字第3245號駁回上訴，
    目前上訴最高法院中，有被告前案紀錄表可稽，可預期被告
    未來須入監服刑，檢察官考量此情，乃認被告不適合自費戒
    癮治療而聲請令入勒戒處所施以觀察勒戒，難認有何裁量濫
    用或不當情事，應予准許等語。
三、抗告意旨略以：伊現在是家中的經濟支柱，且伊的岳母有腎
    臟癌，期間均由伊照料中，而伊為家中的開銷，毫無怨言至
    各工地工作，今年5月中又因工作受傷，現仍在調解中，可
    見伊非罪大惡極之犯罪之徒，如將伊送觀察勒戒，家中將面
    臨斷炊，引發家庭及社會問題，因此希望能以附命完成戒癮
    治療之緩起訴處分以代替觀察勒戒；為此，請求撤銷原裁定
    ，准予緩起訴處分云云。
四、按毒品危害防制條例所規定之觀察、勒戒處分，其立法意旨
    在幫助施用毒品者戒除毒癮，該處分之性質非為懲戒行為人
    ，而係為袪除行為人再次施用毒品之危險性，目的在戒除行
    為人施用毒品之身癮及心癮措施；觀察勒戒係導入一療程觀
    念，針對行為人將來之危險所為預防、矯治措施之保安處分
    ，以達教化與治療之目的，可謂刑罰之補充制度，從而毒品
    危害防制條例本身所規定之觀察、勒戒及強制戒治等保安處
    分，雖兼具自由刑之性質，卻有刑罰不可替代之教化治療作
    用，且觀察、勒戒既屬用以矯治、預防行為人反社會性格，
    而具社會保安功能之保安處分，當無因行為人之個人或家庭
    因素而免予執行之理。查，抗告人在此之前從83年間起即因
    毒品案件不斷出入監所，有其前科可稽（見本院卷第33-53
    頁），足見抗告人長期施用毒品，已陷溺其中而達於不能自
    拔之地步，是檢察官斟酌抗告人歷年來不斷施用毒品無法戒
    癮的情形，參酌其目前尚有販毒案件在身，並不符合「以附
    命完成戒癮治療之緩起訴處分代替觀察勒戒」之精神而向法
    院聲請觀察勒戒，乃符合法律的規定；至抗告人的家庭（岳
    母家）雖需要照料，但此仍可由其他成員代勞，亦可由社會
    局介入為妥善之處理，則抗告人以其個人事由或家庭因素，
    請求以緩起訴處分代替觀察勒戒云云，即有未合。本件抗告
    人既有施用毒品之行為，法院即應依法裁定令入勒戒處所施
    以觀察勒戒，以查其是否仍有施用毒品傾向，並據以幫助抗
    告人袪除毒癮，法院尚無以其他方式替代之權限。抗告人請
    求法院給予緩起訴處分，顯然對法律存有誤解，自難准許。
五、綜上，原審法院依檢察官之聲請，裁定應將抗告人送勒戒處
    所施以觀察勒戒，經核並無不合。抗告人提起抗告請求給予
    緩起訴處分以替代觀察勒戒，為無理由，應予駁回。
據上論結，應依刑事訴訟法第412條，裁定如主文。
中　　華　　民　　國　　111 　年　　7 　　月　　20　　日
                  刑事第七庭    審判長法　官  吳勇輝
                                      法　官  吳錦佳
                                      法　官  黃國永
以上正本證明與原本無異。
不得再抗告。
　　　　　　　　　　　　　　　　　　　書記官  葉宥鈞
中　　華　　民　　國　　111 　年　　7 　　月　　20　　日